臺灣臺北地方法院刑事判決　　　　　　　　　　　　　九十年度易緝字第一六二號
　　公　訴　人　臺灣臺北地方法院檢察署檢察官
　　被　　　告　戊○○
　　選任辯護人　陳進會律師
右列被告因詐欺案件，經檢察官提起公訴（八十二年度偵字第一六一○一號），本院
判決如左：
    主  文
戊○○連續意圖為自己不法之所有，以詐術使人將本人之物交付，處有期徒刑壹年，
緩刑參年。
    事  實
一、戊○○原住臺北市○○○路五十五巷三十五號，與丁○○、甲○○○及吳銀桂（
    即李吳阿乳）係鄰居，其於民國七十八年十月間在同巷四十二號一樓丁○○住處
    與丁○○、甲○○○聊天之際，聽甲○○○談及未上市之日盛銀行股票每股新臺
    幣（下同）二十餘元，有上漲空間，遂基於意圖為自己不法之所有之概括犯意，
    分別在上址丁○○住處及同巷七十四號甲○○○住處，向丁○○、甲○○○及吳
    銀桂（即李吳阿乳）佯稱其乾女兒任職日盛銀行有十萬股，每股行情約十六元，
    日後還有上漲空間，可為丁○○等先代購云云，實則無意代購，使丁○○、甲○○○及吳銀桂均陷於錯誤，先後於如附表編號一至三所示之時間、地點，交付如
    附表各編號所示之款項委託戊○○代購日盛銀行股票各一萬股、六萬股及三萬股
    ，合計共新臺幣（下同）一百七十六萬元。嗣經丁○○等三人發覺七十九年十月
    十二日報載新設銀行名單中並無日盛銀行，且戊○○迄未為其等購得上述日盛銀
    行股票，乃向戊○○催討，戊○○遂於同年十一月二十八日與其等簽立「切結書
    保管條」表示因企業結合日盛銀行改為寶島銀行，並約定至八十年四月十二日若
    新設銀行名單中仍無寶島銀行，應於同年五月二十日前將其等所交付之上開款項
    全數退還。惟迄八十一年五月十二日戊○○仍未為其等購得上述寶島銀行股票，
    亦不退還其等所交付之款項，經丁○○等三人要求戊○○簽立「協議書」負責於
    八十二年四月三十日前交付其等所購買之寶島銀行股票過戶之相關文件以辦理過
    戶，詎戊○○於簽具「協議書」後即遷離上址住處，避不見面，丁○○等三人始
    知受騙。
二、案經丁○○、甲○○○及吳銀桂訴由臺灣臺北地方法院檢察署檢察官偵查起訴。
    理  由
一、訊據被告戊○○於本院審理時固坦承於右揭時、地收受告訴人丁○○、甲○○○
    及吳銀桂所交付之上開款項以購買日盛銀行股票，嗣因企業結合改為寶島銀行之
    事實，惟矢口否認有何詐欺犯行，辯稱：(一)告訴人等均明知日盛銀行之股票係未
    上市之股票，取得股票之時間不確定，且其等係基於購買未上市股票會賺錢或看
    別人買就買，被告並無對其等施用詐術；(二)甲○○○及吳銀桂前經被告提議購買
    單價較日盛銀行股票高之永興航空及大華航空股票，均有拿到股票，甲○○○委
    託被告賣股票均有拿到錢，若被告意在詐欺取財，竟捨價格較高之永興航空及大
    華航空股票金額不取，反取金額較低之日盛銀行股金額，有違常情；(三)而告訴人
    丁○○於亦明白表示不認為被告有詐欺行為；(四)告訴人吳銀桂購買日盛股票均係
    透過甲○○○，被告既未與之直接聯繫，無從對吳銀桂施用詐術；(五)被告於九十
    年八月八日主動到案之際已快罹追訴權時效，並與告訴人丁○○及甲○○○達成
    和解由其等撤回告訴，足見被告有誠意處理債務，並無詐欺行為；(六)被告因將告
    訴人三人所交付購買股票之款項全數交予乙○○，委託莊某購買上述股票，惟莊
    某嗣後捲款逃逸，致其無法依約交付告訴人股票，並無詐欺告訴人之意云云。
二、經查：
  (一)告訴人甲○○○、吳銀桂及丁○○分別於如附表編號一至三所示之時間、地點，
    交付如附表各編號所示之款項委託被告代購日盛銀行股票各六萬股、三萬股及一
    萬股，合計共十萬股股票，迄七十九年十月十二日報載新設銀行名單中並無日盛
    銀行，被告亦未交付其等委託代購之日盛銀行股票，其等乃向被告催討，遂於同
    年十一月二十八日由被告簽立「切結書保管條」表示因企業結合日盛銀行改為寶
    島銀行，並約定至八十年四月十二日若新設銀行名單中仍無寶島銀行，應於同年
    五月二十日前將其等所交付之上開款項全數退還。惟迄八十一年五月十二日戊○○仍未為其等購得上述寶島銀行股票，亦不退還其等所交付之款項，經丁○○等
    三人要求戊○○簽立「協議書」負責於八十二年四月三十日前交付其等所購買之
    寶島銀行股票過戶之相關文件以辦理過戶等情，業據告訴人等於偵查及本院調查
    時指陳綦詳，並為被告所是認，復有切結書保管條影本二紙、協議書影本一紙在
    卷可憑，堪以認定。
  (二)次查，告訴人丁○○於八十二年七月二十三日偵訊時已明白指訴：被告於七十八
    年十月間來問其等要不要購買日盛銀行股票，說他乾女兒在日盛有十萬股，伊買
    一萬股，花十六萬，被告將錢拿走沒給股票，原先說八十二年四月三十日要給，
    後來又拖到同年五月十日也沒給，人就不見了等語（參八十二年度偵字第一六一
    ○一號偵查卷第九頁至第十頁）；又於本院調查時陳明：被告到其雜貨店買香煙
    ，曾經說哪支股票現在行情如何，後來聽甲○○○說也有買日盛，因為被告有來
    路，說他乾女兒在日盛上班，後來就與姪女陳淑貞合買一萬股，每股十六元，過
    幾年被告說要給伊股票，要拿其等身分證影本、印章去拿股票，證件、印章交付
    後就找不到被告等語；告訴人甲○○○於本院調查時陳稱：被告說他當新聞記者
    很熟，要向別人買日盛股票，要一次買十萬股，買日盛股票是被告提議，他說要
    十萬股，伊先買五萬股，其與丁○○、吳銀桂三人合計共買九萬股，為了湊十萬
    股其才多買一萬股，每股十六元或十八元，被告說買日盛股票日後會漲，錢拿很
    久後沒有股票給伊，其找被告問是股票先給伊或將錢退還，他都不講話，一直拖
    延，其找被告要股票幾次後，到七十九年仍沒有股票才叫他寫切結書，到八十一
    年其追問被告如不解決此事要告他，之後就找不到人，吳銀桂買股票的錢由她自
    己交給被告，沒有經過伊等語；告訴人吳銀桂於本院調查及審理時指稱：有四、
    五次被告到甲○○○住處，馬太太叫伊去，都在講股票多少錢，被告當時說他的
    誰在日盛上班，又說日盛股票未上市會賺，叫伊買，其遂於七十八年十一月十一
    日、十二月十四日先後在甲○○○如附表編號二所示住處交付被告二十萬元買日
    盛銀行股票一萬股及四十二萬元買二萬股，因被告說股票漲價，其買的價格比丁○○及甲○○○買的價格高等語，參以告訴人三人所陳被告提議其等購買日盛銀
    行股票之情節，互核大致相符，且被告於本院調查時亦供稱：其在告訴人丁○○
    上址住處聊天之際，告訴人甲○○○曾提及未上市日盛銀行股票每股價格二十餘
    元，其當時任職報社負責財經新聞，得到行情係每股約十六元，曾經跟告訴人等
    說過其乾女兒在日盛上班，可以問到價錢等語，足見告訴人三人所言上情並非虛
    詞，亦徵被告確實曾向告訴人丁○○及甲○○○鼓吹其係報社財經新聞記者，得
    到日盛銀行股票每股價格較告訴人聽聞之價格低，且可透過在日盛銀行上班之乾
    女兒詢價，提議告訴人等購買日盛股票行情會上漲之事實。而被告雖辯稱告訴人
    等均明知日盛銀行之股票係未上市之股票，取得股票之時間不確定，且其等係基
    於購買未上市股票會賺錢或看別人買就買，及告訴人吳銀桂購買日盛股票均係透
    過甲○○○，其未與之直接聯繫，無從對吳銀桂施用詐術云云，然告訴人等均稱
    係因被告有管道，又提議購買日盛銀行股票會上漲，其等才購買，已如前述，且
    被告向告訴人甲○○○提議購買日盛銀行股票時，有四、五次告訴人吳銀桂均在
    場，此據告訴人吳銀桂於本院調查時陳明在卷，告訴人甲○○○亦稱因家裡只有
    她一個女人，被告來時伊會叫吳銀桂過來等語，告訴人甲○○○及吳銀桂並同詞
    陳稱吳銀桂購買股票之款項係吳銀桂自己交給被告等語，足見被告辯稱告訴人等
    係看別人買就買，而告訴人吳銀桂購買日盛股票均透過甲○○○，其未與之直接
    聯繫，無詐欺行為云云，不足採信。
  (三)第查，被告雖辯稱因將告訴人等所交付購買股票之款項全數交予乙○○，委託莊
    某購買上述股票，惟莊某嗣後捲款逃逸，致其無法依約交付告訴人股票云云，然
    而，本院依被告所提供乙○○及介紹其等認識之丙○○之年齡查證，並傳喚年齡
    相近者到庭供被告指認，均無被告所謂之乙○○或丙○○其人，此有法務部戶役
    政連結作業系統表及本院九十一年一月二十三日審判筆錄可稽；又被告於本院調
    查時稱其將購買股票款項交付乙○○時，莊某有寫收據，但其現在找不到收據等
    語，惟告訴人等交付被告購買股票之款項合計高達一百七十六萬元，所委託購買
    之股票亦達十萬股，被告竟在乙○○尚未交付所委託購買之股票之情形下，率將
    取款收據此等重要文件遺失，顯不合常情，則是否確有乙○○其人，並非無疑。
    況被告迄未舉證證明莊某捲款逃逸之事實，所辯上情自不足採。
  (四)至告訴人丁○○嗣於九十年十月三日本院調查時雖陳稱其沒有覺得被告詐欺等語
    ，然告訴人丁○○於八十二年七月二十三日偵訊時已明白指訴：被告於七十八年
    十月間來問其等要不要購買日盛銀行股票，他說他乾女兒在日盛有十萬股，伊買
    一萬股，花十六萬，被告將錢拿走沒給股票，原先說八十二年四月三十日要給，
    後來又拖到同年五月十日也沒給，人就不見了，要告他詐欺等語（參八十二年度
    偵字第一六一○一號偵查卷第九頁至第十頁）；又於本院八十二年十月一日調查
    時明白指陳被告辦理假離婚，找不到被告等語，而認為被告有詐欺之行為；而其
    與被告已於同年五月二十三日達成和解，有和解書影本一紙存卷可佐，其於本院
    調查時尚且陳稱因與被告和解故不打算告他等語，足見告訴人丁○○係因已與被
    告達成和解，不願繼續追究，始為上述迴護之詞，自不足遽為被告有利之認定。
    又告訴人甲○○○先前曾委託被告代購永興航空及大華航空股價較高之股票，且
    均已交付，據告訴人甲○○○陳明在卷，而被告對於告訴人等委託購買之日盛銀
    行股票，卻經告訴人等屢次催討延宕十一年後迄未交付，復未退款予告訴人，益
    見被告向告訴人等提議購買日盛銀行股票，收款後卻避不見面之行為之不尋常，
    從而被告辯稱其捨價格較高之永興航空及大華航空股票金額不取，反取金額較低
    之日盛銀行股金額，有違常情，故無詐欺之意云云，並不足採。再被告於八十二
    年十一月二十三日被告經本院發布通緝在案，而於九十年五月二十三日始出面與
    告訴人甲○○○及丁○○達成和解，經其等允諾撤回告訴後，始於同年八月八日
    到案說明，並無從佐證被告於向告訴人收款之初即無詐欺故意，否則其何以未向
    告訴人說明原委即避不見面？
  (五)綜上各情，被告以上開情詞置辯，均不足採信。本件事證明確，被告犯行堪以認
    定，應依法論科。
二、核被告所為，係犯刑法第三百三十九條第一項之詐欺取財罪。被告先後多次犯行
    ，時間緊接，手法相同，觸犯構成要件相同之罪名，為連續犯，應依刑法第五十
    六條之規定論以一罪，並加重其刑。爰審酌被告犯後已與告訴人達成和解，償還
    部分款項，業據告訴人陳明在卷，並有和解書在卷可佐，及參酌其生活狀況、智
    識程度、犯罪後之態度等一切情狀，量處如主文所示之刑。查被告未曾受有期徒
    刑以上刑之宣告，有臺灣高等法院檢察署刑案紀錄簡覆表一件在卷可按，因一時
    失慮，致觸犯本案犯行，已與告訴人三人達成和解，經此偵審程序及刑之宣告，
    當知所警惕，信無再犯之虞，本院認為前開對其宣告之刑，以暫不執行為適當，
    並宣告如主文所示之緩刑，用啟自新。
據上論斷，應依刑事訴訟法第二百九十九條第一項前段，刑法第五十六條、第三百三
十九條第一項、第七十四條第一款，罰金罰鍰提高標準條例第一條前段，判決如主文
。
本案經檢察官周士榆到庭執行職務
中    華    民    國      九十一      年      二        月      六      日
                                      臺灣臺北地方法院刑事第八庭
                                          法  官  張筱琪
右正本證明與原本無異。
如不服本判決，應於判決送達後十日內向本院提出上訴狀(應抄附繕本)。告訴人
或被害人如對於本判決不服者，應具備理由請求檢察官上訴，其上訴期間之計算
係以檢察官收受判決正本之日期為準。
                                          書記官  吳一凡
中    華    民    國      九十一      年      二        月     十八     日
中華民國刑法第三百三十九條
 (普通詐欺罪)
意圖為自己或第三人不法之所有，以詐術使人將本人或第三人之物交付者
，處五年以下有期徒刑、拘役或科或併科一千元以下罰金。
以前項方法得財產上不法之利益或使第三人得之者，亦同。
前二項之未遂犯罰之。
附表：
┌──┬────┬───────┬──────────┬────────┐
│編號│被害人  │時間          │地點                │金額（新臺幣）  │
│    │        │              │                    │                │
├──┼────┼───────┼──────────┼────────┤
│一  │甲○○○│七十八年十一月│臺北市○○○路五十五│八十萬元（五萬股│
│    │        │十一日        │巷七十四號          │）              │
│    │        ├───────┼──────────┼────────┤
│    │        │七十八年十二月│同右                │十八萬元（一萬股│
│    │        │十四日        │                    │）              │
│    │        ├───────┴──────────┴────────┤
│    │    │                                                      │
│    │        │ 合計共九十八萬元（六萬股）                           │
│    │        │                                                      │
├──┼────┼───────┬──────────┬────────┤
│二  │吳銀桂（│七十八年十一月│臺北市○○○路五十五│二十萬元（一萬股│
│    │即李吳阿│十一日        │巷七十四號          │）              │
│    │乳）    │              │                    │                │
│    │        ├───────┼──────────┼────────┤
│    │        │七十八年十二月│同右                │四十二萬元（二萬│
│    │        │十四日        │                    │股）            │
│    │        │              │                    │                │
│    │        ├───────┴──────────┴────────┤
│    │        │                                                      │
│    │        │合計共六十二萬元（三萬股）                        │
│    │        │                                                      │
├──┼────┼───────┬──────────┬────────┤
│三  │丁○○  │七十八年十一月│臺北市○○○路五十五│十六萬元（一萬股│
│    │        │十一日        │巷四十二號一樓      │）              │
│    │        │              │                    │                │
├──┴────┴───────┴──────────┴────────┤
│                                                                      │
│ 合計詐得金額：一百七十六萬元                                         │
│                                                                      │
└───────────────────────────────────┘
